臺灣雲林地方法院刑事判決
110年度侵訴字第22號
公  訴  人  臺灣雲林地方檢察署檢察官
被      告  林建裕


上列被告因詐欺案件，經檢察官提起公訴（109年度偵字第8145
號、110年度偵字第622、630、712、754、894號、110年度調偵
字第83號），本院判決如下：
    主  文
林建裕無罪。
    理  由
一、公訴意旨略以：被告林建裕應能預見任意將行動電話門號交
    予他人使用，極易成為人頭門號，並可掩飾正犯之身分以逃
    避檢警查緝，竟仍不違背其本意，基於幫助詐欺取財之不確
    定故意，於民國109年7月初某日，申辦如附表所示之行動電
    話門號後，於109年7月20日至7月25日（即告訴人許倩瑋自
    己蒐證找到共同被告陳泰豪時）前某日，在不詳地點，將其
    所申辦之前揭門號以新臺幣(下同)25,000元之價格，賣給共
    同被告陳泰豪使用，被告因此獲得25,000元報酬。嗣共同被
    告陳泰豪持上開門號，意圖為自己不法之所有，基於詐欺取
    財之犯意(共同被告陳泰豪涉嫌詐欺部分，另經判決），於1
    09年6月20日17時許，向告訴人佯稱販賣「Ipad第七代10.2
    吋平板電腦，附贈皮套、保護貼（價值13,900元）及1台容
    量128G、Iphone7手機」共12,000元，共同被告陳泰豪並留
    下被告所申辦如附表編號1所示門號、共同被告王祥宇所申
    辦之遠傳門號0000-000000、0000-000000號作為取件聯絡之
    用，告訴人因而陷於錯誤，在位於彰化縣○○鎮○○路000號麥
    當勞中正店，交付現金12,000元給共同被告陳泰豪，後因共
    同被告陳泰豪遲未寄送貨物且聯繫不上，始知受騙。因認被
    告涉犯刑法第30條第1項、第339條第1項之幫助詐欺取財罪
    嫌（偵查案號109年度偵字第8145號，即起訴書犯罪事實一
    、㈡部分《公訴人已當庭表示被告之起訴範圍限於此部分》）
    等語。
二、按犯罪事實應依證據認定之，無證據不得認定犯罪事實；不
    能證明被告犯罪者，應諭知無罪之判決，刑事訴訟法第154
    條第2項、第301條第1項分別定有明文。次按認定不利於被
    告之證據須依積極證據，苟積極證據不足為不利於被告事實
    之認定，即應為有利被告之認定，更不必有何有利之證據；
    又犯罪事實之認定，應憑證據，如無相當之證據，或證據不
    足以證明，自不得以推測或擬制之方法，以為裁判之基礎；
    再認定犯罪事實所憑之證據，雖不以直接證據為限，間接證
    據亦包括在內；然而無論直接或間接證據，其為訴訟上之證
    明，須於通常一般之人不致有所懷疑，而得確信其為真實之
    程度者，始得據為有罪之認定，倘其證明尚未達到此一程度
    ，而有合理之懷疑存在時，即無從為有罪之認定（最高法院
    30年上字第816號判決、40年台上字第86號判決、76年台上
    字第4986號判決意旨參照）。另按依刑事訴訟法第161條第1
    項規定，檢察官就被告犯罪事實，應負舉證責任，並指出證
    明之方法。因此，檢察官對於起訴之犯罪事實，應負提出證
    據及說服之實質舉證責任。倘其所提出之證據，不足為被告
    有罪之積極證明，或其指出證明之方法，無從說服法院以形
    成被告有罪之心證，基於無罪推定之原則，自應為被告無罪
    判決之諭知（最高法院92年台上字第128號判決意旨參照）
    。　　
三、公訴意旨認被告涉犯幫助詐欺罪嫌，主要係以下列證據資料
    為主要依據：
  ㈠證人即告訴人於警詢之證述暨指認犯罪嫌疑人紀錄表（指認
    共同被告陳泰豪）（偵8145卷第17至25頁）。
  ㈡證人即告訴人於偵訊之具結證述（偵8145卷第275至278頁，
    結文在第279頁）。
  ㈢證人即共同被告陳泰豪於偵訊之具結證述（偵8145卷第293至
    303頁，結文在第323頁）。
  ㈣告訴人使用暱稱「許薇之‧Y19 」與暱稱「陳誒」之通訊軟體
    臉書messenger對話紀錄截圖暨告訴人提出之蒐證照片、與
    「陳誒」通話紀錄截圖、共同被告陳泰豪住處外觀照片（偵
    8145卷第37至83頁、第97頁）。
  ㈤本院與告訴人聯繫之111年6月21日公務電話紀錄（記載略以
    ：經詢問告訴人，其表示之前所留詐騙者的資料，都已經截
    圖提供了等語）（本院卷一第463頁）。
  ㈥附表編號１所示門號0000-000000號之通聯調閱查詢單（偵814
    5卷第85頁）。
  ㈦遠傳電信股份有限公司函暨被告申辦附表編號１所示門號0000
    -000000號相關資料（申請日期：109年7月20日）（本院卷
    一第507至515頁）。
  ㈧被告提出共同被告陳泰豪之臉書暱稱「陳裕誒」、「林誒」
    、「裕誒陳」、「廖婷尾」截圖（本院卷一第481頁）。
  ㈨被告、共同被告王祥宇指認共同被告陳泰豪之相片影像資料
    查詢結果（偵8145卷第99頁）。
  ㈩共同被告陳泰豪與告訴人之本院民事庭111年2月25日調解筆
    錄（本院卷一第287頁）。
  被告於警詢、偵訊、本院準備程序之供述（偵8145卷第9至12
    頁、第167至171頁；本院卷一第153至159頁、第161至164頁
    、第467至469頁）。
四、被告固坦承有申辦附表所示之門號，並將門號SIM卡交給共
    同被告陳泰豪使用，亦不否認共同被告陳泰豪詐騙告訴人之
    事，惟堅詞否認有為本案幫助詐欺取財之犯行，辯稱：我跟
    陳泰豪本來是同事，認識1、2年，是他說他沒有繳錢，不能
    再辦門號，說他需要用，就帶我去辦門號，我傻傻的辦完後
    ，SIM卡就交給他；本來他說要給我2萬多元，也說電話費他
    會處理，還要找人過戶門號，後來沒有拿錢給我就消失不見
    ；一開始我根本沒有想過他會拿門號去詐騙別人，我是太相
    信朋友，陳泰豪事後才說他要做詐欺，他跟我說不會害到我
    ；我有去報案，榴中派出所的警察說我是自願幫陳泰豪辦門
    號的，不能報案，後來是員林的警察以被害人的身分幫我做
    筆錄；我有負責繳納電話費，我也想要馬上停話，但辦理停
    話需要繳納違約金，我籌到錢才能去停話；我沒有幫助陳泰
    豪詐欺之意思等語。
五、經查：
　㈠關於被告坦認有於上開時間、地點申辦如附表所示之行動電
    話門號，並將其所申辦之前揭門號SIM卡交給共同被告陳泰
    豪使用之事實，有前揭三、㈢㈥㈦㈧㈨所示之證據資料可以佐證
    ；又關於告訴人於前揭時間、地點遭共同被告陳泰豪詐得12
    ,000元之事實，有前揭三、㈠至㈤、㈩所示之證據資料在卷可
    憑，此部分事實，均可認定。
　㈡按刑法第339條第1項詐欺罪之成立，以意圖為自己或第三人
    不法所有，以詐術使人將本人或第三人之物交付為要件。詐
    欺取財以行為人著手實行詐欺犯行，至被害人交付財物為既
    遂（最高法院110年度台上字第1848號判決意旨參照）。檢
    察官固以告訴人於警詢時所述「嫌疑人有留3支手機號碼給
    我，門號為0000-000000（即附表編號１所示門號）、0000-0
    00000、0000-000000號」等語為據，指摘被告前揭提供門號
    0000-000000給共同被告陳泰豪之行為，使告訴人繼續相信
    有門號就可以聯絡到共同被告陳泰豪，而對共同被告陳泰豪
    詐欺取財之犯行產生助益，構成幫助詐欺取財罪嫌。然查：
　⒈細觀告訴人遭詐騙之情節（參前揭三、㈠㈡㈣㈤所示之證據資料
    ），告訴人係於109年6月20日17時前不久，與臉書暱稱「陳
    誒」之男子（即共同被告陳泰豪）聯繫，約定以4,600元向
    「陳誒」購買VIVO型號Y19手機1支，並相約於109年6月20日
    17時許，在彰化縣○○鎮○○路000號麥當勞田中中正店見面，
    面交過程沒有問題，其後，該男子即向告訴人推銷蘋果手機
    ，告訴人表示不缺手機，問該男子有無販賣平版電腦，該男
    子便向告訴人推銷「Ipad第七代10.2吋平板電腦（價格13,9
    00元），附贈皮套、保護貼，以及容量128G、Iphone7二手
    手機1支」，可以12,000元出售給告訴人，告訴人因此交付1
    2,000元給該男子，該男子表示日後會將貨物寄出等情，比
    對共同被告陳泰豪於偵訊時供稱：我向告訴人收款12,000元
    後，就避不見面；（問：你從一開始就沒有實際上交易的意
    思，對告訴人實施詐術？）沒有意見，我承認詐欺取財罪等
    語（偵8145卷第293、295頁），可見共同被告陳泰豪於109
    年6月20日17時許，在彰化縣○○鎮○○路000號麥當勞田中中正
    店，著手對告訴人佯稱以12,000元販賣「Ipad第七代10.2吋
    平板電腦（價格13,900元），附贈皮套、保護貼，以及容量
    128G、Iphone7二手手機1支」，致告訴人誤信為真，陷於錯
    誤而支付12,000元給共同被告陳泰豪，共同被告陳泰豪即對
    告訴人詐欺取財得逞，則被告於109年7月20日申辦門號0000
    -000000號，再將該門號SIM卡交付給共同被告陳泰豪使用時
    ，共同被告陳泰豪對告訴人詐欺取財之行為業已既遂，本無
    從認定被告參與幫助共同被告陳泰豪詐騙告訴人之行為。
　⒉況且，觀諸告訴人所提供與共同被告陳泰豪聯繫之截圖資料
    （參前揭三、㈣㈤所示），共同被告陳泰豪於109年7月留聯絡
    電話給告訴人之方式為「你打他手機、0000-000000」，告
    訴人與共同被告陳泰豪於109年6、7月之通話紀錄，亦僅有
    門號0000-000000號、0000-000000號，未見被告申辦之0000
    -000000號，實難認共同被告陳泰豪確實有以門號0000-0000
    00號作為取信告訴人之用，而無從單憑告訴人前揭所述，逕
    認被告所提供門號0000-000000號SIM卡，與共同被告陳泰豪
    詐騙告訴人具有直接關聯性，並對共同被告陳泰豪所為具有
    助益，公訴人主張被告所為足以幫助共同被告陳泰豪詐騙告
    訴人，顯然有所誤解，併予敘明。
六、綜上所述，公訴意旨指稱被告涉嫌本案幫助詐欺取得罪嫌，
    依檢察官所提出之證據及本院調查證據之結果，尚無足夠之
    積極證據足使本院達到毫無合理懷疑而得確信為真實之程度
    ，依法應對被告為無罪之諭知。
七、應依刑事訴訟法第301條第1項前段之規定，判決如主文。
本案經檢察官段可芳提起公訴，檢察官顏鸝靚、劉建良到庭執行
職務。
中　　華　　民　　國　　111 　年　　10　　月　　12　　日
                  刑事第六庭  審判長法  官  陳雅琪

                                    法  官  簡伶潔

                                    法  官  鄭媛禎
以上正本證明與原本無異。
如不服本判決應於收受判決後20日內向本院提出上訴書狀，並應
敘述具體理由；其未敘述上訴理由者，應於上訴期間屆滿後20 
日內向本院補提理由書（均須按他造當事人之人數附繕本）。「
切勿逕送上級法院」。
告訴人或被害人如對於本判決不服者，應具備理由請求檢察官上
訴，其上訴期間之計算係以檢察官收受判決正本之日期為準。
                                     書記官  廖千慧
中　　華　　民　　國　　111 　年　　10　　月　　12　　日
附表：被告林建裕申辦之行動電話SIM卡門號
編號 門號 1 0000000000(遠傳) 2 0000000000 3 0000000000 4 0000000000 5 0000000000